臺灣高雄地方法院刑事判決　　　　　　　　　　　　　九十三年度訴字第一八六號
　　公　訴　人　臺灣高雄地方法院檢察署檢察官
　　被　　　告　甲○○
右列被告因違反槍砲彈藥刀械管制條例案件，經檢察官提起公訴（九十二年度偵字第
二二四四六號），本院判決如左：
    主  文
甲○○無罪。
    理  由
一、公訴意旨略以：被告甲○○明知未經主管機關許可，不得無故持有槍砲、子彈及
    槍砲、彈藥之主要組成零件，竟於民國九十二年九月前某日，在高雄市○○區○
    ○里○○○路二七九號住處，自已故之堂兄「陳彥甫」處收受下述之槍砲、子彈
    及主要組成零件，並藏放在其上開住處，嗣於同年十一月三日十六時許，為警持
    搜索票在上址查獲，並於該址二樓佛堂左側扣得藍色工具袋乙個（內裝有仿COLT
    廠MK IV/SERIE'S七○型半自動手槍製造之改造玩具手槍乙支『槍枝管制編號：
    0000000000號，車槍槍管內阻鐵改造，具有殺傷力』、子彈成品八發
    『試射七發、一發無法擊發，其中二顆可擊發，具有殺傷力』、子彈半成品九發
    、改造手槍工具四支、火藥『毛重○．六公克』）、並於該址一樓樓巷梯轉角處
    查獲改造手槍之主要組成零件槍身架一支、改造彈匣乙個、子彈半成品乙發。因
    認被告涉有槍砲彈藥刀械管制條例第十一條第四項之持有其他槍砲罪嫌、同條例
    第十二條第四項之持有子彈及同條例第十三條第四款未經許可無故持有槍砲、彈
    藥之主要組成零件罪嫌云云。
二、公訴人認被告涉有前揭罪嫌，係以被告供述知悉該扣案物品置放在該處及槍彈鑑
    定書乙紙暨查獲現場照片等等證據資料，為其論斷之依據。訊據被告堅決否認有
    何被訴之犯行，辯稱：扣案的物品不是我的。是我堂哥陳彥甫生前留下來的。我
    本來也不知道東西放在那裡，是我九十二年九月間阿公過逝清理家裡面的時候知
    道的。我知道的時候也不敢拿去繳，清理的時候我有拿出來看，但是我沒有拿出
    來用。工具是本來就用藍色工具袋裝好的等語。
三、按「犯罪事實應依證據認定之，無證據不得認定犯罪事實」、「不能證明被告犯
    罪者，應諭知無罪之判決」，刑事訴訟法第一百五十四條第二項、第三百零一條
    第一項分別定有明文。又事實之認定，應憑證據，如未能發現相當證據，或證據
    不足以證明，自不能以推測或擬制之方法，為裁判基礎（最高法院四十年台上字
    第八六號判例參照）；且認定犯罪事實所憑之證據，雖不以直接證據為限，間接
    證據亦包括在內，然而無論直接證據或間接證據，其為訴訟上之證明，須於通常
    一般之人均不致有所懷疑，而得確信其為真實之程度者，始得據為有罪之認定，
    倘其證明尚未達到此一程度，而有合理之懷疑存在而無從使事實審法院得有罪之
    確信時，即應由法院為諭知被告無罪之判決（最高法院七十六年台上字第四九八
    六號判例參照）。
四、經查：
  (一)查獲地點即高雄市○○區○○里○○○路二七九號處，為四合院式之建築結構，
    設藉複雜，而「陳彥甫」即被告之堂兄，確亦曾設藉在該處，此有「陳彥甫」個
    人戶政資料暨高雄市小港區戶政事務所高市小戶字第九三一八二六號函有關高雄
    市○○區○○里○○○路二七九號該處之全戶戶藉資料及高雄縣林園分局所繪製
    之現場勘查圖〔附於九十二年度聲搜字第一六四七號案卷〕等在卷可參；是被告
    所辯扣案之物是陳彥甫所有，陳彥甫偶爾會回來走動等語，尚非不可採信。
  (二)又證人乙○○即高雄縣政府警察局林園分局刑事組員警於本院審理時證稱：查獲
    當時被告表示是他一位已故堂兄陳彥甫所有，以前住在他家。查獲地點四合院佛
    堂二樓的樓梯轉角有一個袋子，面對佛堂左側，袋子裡面有改造九○手槍、子彈
    八發、半成品十發，其中一發在一樓查獲。還有改造手槍工具四支、火藥○．六
    公克。一樓樓梯轉角旁查獲改造手槍彈匣、槍身架。佛堂是住在四合院的人都可
    以出入的地方；查扣袋子的外觀沾有灰塵。查獲的地點是角落，是比較有灰塵的
    地方。查獲的袋子可能有一段時間沒有打開過，但沒有辦法判斷多久沒有人去動
    。查獲的工具都是擦拭槍械的工具。沒有查獲其他改造工具，當時有搜查他房間
    、天花板及鴿舍沒有查獲物品等語。足徵本件查獲地點是在一處四合院內佛堂且
    是家族人員可以自由出入之地點已明。而持有槍彈為違法之事，且手槍、彈藥價
    值甚高，如為被告所有或其知悉是陳彥甫死亡後，有持有該槍彈之意，其為防止
    他人知悉或再被人發覺隨意取走，理應會移置於其臥室或較隱密處所，豈會發覺
    該物後仍隨處置放在一處家族成員人人可以進出即靠佛堂之樓梯旁處，且長久未
    加以理會，而有塵灰沾滿之外樣，顯不合常情，足見被告雖是知悉有上開扣案之
    違禁物品置放在該處，惟因並非其所有，亦無持為己有之意，即未加以理會該物
    甚明。是縱被告因曾打掃屋內之際發覺佛堂處有堂兄陳彥甫生前遺留之槍砲，惟
    尚難以被告住在佛堂旁之房間內，即認有持有槍枝之犯意，是自難以非法持有槍
    枝、子彈及主要組成零件等罪相繩。
  (三)本件雖係經由秘密證人Ａ之指述「甲○○經常拿給我看，有一枝制式手槍及三枝
    改造手槍，藏在他房間天花板上及家鴿籠內」等語，案經承辦員警持本院核發搜
    索票，查扣如前開槍彈等物等情，然觀Ａ證人所述與實際查獲情節並未相符，已
    難遽採為不利於被告之認定。且證人Ａ之審判外供述，依法不具有證據能力，是
    尚難以證人Ａ於警詢時所供，而據為被告不利之認定，併此敘明。
五、綜上所述，被告究否確有持有前揭具有殺傷力手槍、子彈及主要組成零件之事實
    ，本院認為仍存有合理之懷疑，尚未到達確信其為真實之程度。此外，復查無其
    他積極證據足資認定被告確有前揭被訴之犯行，揆諸首揭法律規定與說明，既無
    足夠證據確信公訴意旨之指述為真實，不能證明被告犯罪，本院自應為被告無罪
    判決之諭知。
據上論結，應依刑事訴訟法第三百零一條第一項，判決如主文。
中      華      民      國    九十三    年     七      月     十五     日
                              臺灣高雄地方法院刑事第一庭
                                  審判長法  官  林水城
                                        法  官  方百正
                                        法  官  陳銘珠
右正本證明與原本無異。
如不服本判決，應於判決送達後十日內，向本院提出上訴狀。
                                        書記官  謝群育
中      華      民      國    九十三    年      七      月     十五     日
